臺灣雲林地方法院交通事件裁定　　　　 94年度交聲字第236號
移送機關即
原處分機關　交通部公路總局嘉義區監理所雲林監理站
受處分人即
異　議　人　華達遊覽車客運有限公司
代　表　人　陳映竹
上列受處分人因違反道路交通管理處罰條例案件，對於交通部公
路總局嘉義區監理所雲林監理站民國94年9 月29日所為之裁決處
分（原處分案號：雲監裁字第裁72－M00000000 號）聲明異議，
本院裁定如下：
    主  文
異議駁回。
    理  由
一、聲明異議意旨略以：受處分人即異議人華達遊覽車客運有限
    公司（下稱華達公司）所有之車牌號碼A3-959號營業遊覽大
    客車因違反道路交通管理處罰條例第21條之1 第5 款規定而
    予處罰，然依同條第4 項之規定，如汽車所有人如已盡查證
    駕駛人駕駛執照資格之注意或縱加以相當注意而仍不免發生
    違規者，汽車所有人不受該條之處罰。查違規司機陳桓松至
    異議人公司應徵時，異議人公司遵守規定，詳盡查驗其駕駛
    執照資格無誤後，始予以僱用，異議人已盡查核司機駕駛執
    照之義務，然因司機陳桓松個人違規遭受處分並刻意隱瞞駕
    照已被註銷情事，致異議人在接獲本件舉發違反道路交通管
    理事件通知單後，始知其所持駕照遭註銷，異議人係在不知
    情之狀況下遭受處分。故異議人不服原裁處，乃提起本件異
    議。
二、按汽車駕駛人駕駛大客車，使用註銷之駕駛執照駕車者，汽
    車所有人及駕駛人各處新臺幣4 萬元以上8 萬元以下罰鍰，
    並當場禁止該汽車駕駛人繼續駕駛及扣留其車輛牌照，並吊
    扣其汽車牌照3 個月，道路交通管理處罰條例第21條之1 第
    1項第5款及第3項分別定有明文。
三、經查：
    (一)受處分人即異議人華達公司並不否認其所有之車牌號碼
      A3-959號營業遊覽大客車，有於民國94年9月16日下午4時
      15分許，由該公司司機陳桓松駕駛，在行經高速公速南下
      路段新市收費站時為警攔檢，經警發現司機陳桓松之駕駛
      執照業經逕行註銷而仍駕車等事實，此外，復有臺南縣警
      察局南縣警交字第M00000000 號舉發違反道路交通管理事
      件通知單1 紙在卷可參。又前開大客車司機陳桓松之職業
      聯結車駕駛執照，已於94年4 月25日遭逕行註銷，亦有駕
      駛人陳桓松汽車駕照基本查詢表1 份在卷足憑，是異議人
      所有之上開大客車，有於前開時、地由駕駛執照業經註銷
      之駕駛人駕駛並於道路上行駛之違規事實，應可認定。
    (二)其次，道路交通管理處罰條例第21條之1 第1 項、第3 項
      ，規定聯結車、大客車、大貨車等汽車所有人，因車輛駕
      駛人有無照駕駛、駕照吊扣期間駕車或駕駛執照經註銷仍
      駕車等違規事由時，亦應同受罰鍰並吊扣該車牌照等處罰
      ，係因聯結車、大客車、大貨車等大型車輛，不僅車體龐
      大堅固，且載運貨物或人員之數量亦多，如駕駛不慎而發
      生交通事故，所造成之財物損失及人員傷亡均較一般車輛
      嚴重，故前開車輛行駛於道路上，對於其他用路人或車上
      之人員而言，顯然具有較大之危險性。又前述車輛之駕駛
      人客觀上復為汽車所有人所使用，並接受汽車所有人之指
      示為其服勞務，汽車所有人則因駕駛人駕車從事貨物或人
      員之運送，而獲取車輛營運之利益，故汽車所有人對於其
      所有車輛之駕駛人，應負起積極且嚴格之監督注意管理義
      務。基此，為加強上述大型車輛之行車安全，並期汽車所
      有人共負維護交通秩序及確保交通安全之責，如前述車輛
      之汽車駕駛人有道路交通管理處罰條例第21條之1 第1 項
      各款之違規情形時，除對該車駕駛人予以處罰外，對汽車
      所有人亦科以罰鍰，並吊扣違規車輛之牌照，核屬適當且
      必要之交通安全管理措施。
    (三)異議人雖辯稱：司機陳桓松至異議人公司應徵時，異議人
      公司已遵守規定，詳盡查驗其駕駛執照資格無誤後，始予
      以僱用，異議人已盡查核司機駕駛執照之義務，惟因司機
      陳桓松個人違規遭受處分並刻意隱瞞駕照已被註銷情事，
      異議人對司機陳桓松駕照已遭註銷一事並不知情等語。然
      如前述，本件大客車之實際駕駛人陳桓松既為異議人之受
      僱人，並以駕駛異議人所有之大客車載運旅客，而使異議
      人獲取車輛營運之利益，故異議人對其本負有積極與嚴格
      之監督管理責任，況因大客車司機每日在外行駛，違反道
      路交通管理處罰條例之行為，有可能隨時發生，因此異議
      人對於其所僱用之駕駛人之交通違規情形，以及駕駛執照
      之實際使用狀態，亦有隨時查核注意之義務，並非於駕駛
      人應徵時查驗駕駛執照，即可認為汽車所有人已盡監督管
      理之責。再者，本件司機陳桓松之駕駛執照自註銷日起，
      至違規發生日止，期間長達4 個多月，異議人如已盡查證
      之義務，應可發現該司機之駕駛執照是否仍屬正常有效，
      異議人自難以該司機之駕駛執照經註銷一事，係該司機之
      個人行為，其無從查知等情事，而免除前述汽車所有人之
      違規責任。
    (四)又異議人只要取得其所僱用之駕駛人書面同意，即可據以
      向公路監理機關申請查詢該職業駕駛人之違規情形，亦可
      上網至公路監理加值服務網之駕駛人管理系統查詢，足見
      異議人有多項管道得以隨時查詢其所僱用之駕駛人有無違
      規情事、或駕駛執照有無遭註銷等情事，然本件異議人僅
      於司機陳桓松到職時查驗駕駛執照，未隨時向公路監理機
      關申請查詢，或上網查詢駕駛人之駕照資料及違規情形，
      此等情形實難認異議人已善盡查證駕駛人駕駛執照資格之
      注意義務，異議人上開所辯並非可採。
四、綜上所述，受處分人即異議人華達公司之司機陳桓松於上述
    時、地，在駕駛執照經註銷後，仍駕駛前開大客車在道路上
    行駛之事實既可認定，而異議人又為該大客車之汽車所有人
    ，則移送機關即交通部公路總局嘉義區監理所雲林監理站依
    道路交通管理處罰條例第21條之1 第1 項第5 款（裁決書誤
    載為第1 款）及第3 項等規定，裁處異議人罰鍰新臺幣6 萬
    元，並吊扣其汽車牌照3 個月，於法尚無不當，本件異議為
    無理由，應予駁回。
五、據上論斷，應依道路交通案件處理辦法第19條，裁定如主文
    。
中　　華　　民　　國　　94　　年　　11　　月　　3 　　日
                          臺灣雲林地方法院交通法庭
                              法  官　王　素　珍
以上正本證明與原本無異。
如不服本裁定，應於裁定送達後5 日內向本院提出抗告狀。
                              書記官　林　怡　君
中　　華　　民　　國　　94　　年　　11　　月　　3 　　日
